【裁判字號】    97,建,22
【裁判日期】    980202
【裁判案由】    給付工程款
【裁判全文】
臺灣士林地方法院民事判決                97年度建字第22號
原      告  筑翔資訊有限公司
法定代理人  甲○○
訴訟代理人  張仁興律師
            蔡宜真律師
被      告  交通部臺灣區○道○○○路局北區工程處
法定代理人  乙○○
訴訟代理人  王寶輝律師
複 代理 人  陳世源律師
上列當事人間給付工程款事件，本院於民國98年1月5日言詞辯論
終結，判決如下：
    主      文
原告之訴及其假執行之聲請均駁回。
訴訟費用新臺幣壹拾萬壹仟捌佰伍拾陸元由原告負擔。
    事實及理由
一、本件原告起訴主張：伊於民國95年3 月23日與被告簽訂「95
    年度北區工程處轄區交控系統交控設施維護工作採購契約」
    （下稱「系爭契約」），承攬泰山交控、汐五交控、木柵次
    控、坪林行控等交控系統之維護工程（下稱「系爭工程」）
    ，原約定承攬期間自95年3 月1 日起至95年12月31日止，工
    程款為新臺幣（下同）1,339 萬9,270 元；嗣延展承攬期間
    至96 年2月28日，另增加工程款61萬3,348 元。伊於承攬期
    間內，均依約按時派員進駐現場維修系爭工程，並於次月5
    日申請估驗付款，惟被告卻屢以伊未修繕完畢為由，苛扣違
    約金，迄今僅給付95年4 月、96年1 月份之工程款共37萬3
    千元，扣除因伊95年7 月未施作而無庸給付之101 萬8,508
    元、伊未施作部分開口項目而無庸給付之321 萬4,186 元後
    ，尚有工程款940 萬6,924 元未給付。又兩造雖曾就上開糾
    紛成立調解，並協議以工程款總額之20% 作為被告得請求之
    違約金上限，惟被告卻未就伊是否確有未修復系爭工程，及
    已否依系爭契約中之維護工作特訂條款一般規定（下稱「系
    爭一般規定」）第32條踐行通知修復義務等情舉證以實其說
    ，實難認伊有給付違約金之義務。為此，爰依系爭契約關係
    ，訴請被告給付工程款940 萬6,924 元，並返還伊前交付之
    履約保證金134 萬5 千元等語。並聲明：(一)被告應給付原告
    1,075 萬1,924 元及自96年5 月15日起至清償日止，按週年
    利率5%計算之利息。(二)原告願供擔保，請准宣告假執行。
二、被告則以：原告自95年4月1日起進駐現場負責維修工作，於
    95年4 月10日即發現「資訊可變標誌中央控制器」（下稱「
    CMSCC 系統」）故障，卻未依系爭契約中之維護工作特訂條
    款特訂規定（下稱「系爭特訂規定」）第5 條於所定時限內
    修復之情況下，逕於95年7 月1 日離場，經協商後，方於95
    年8 月1 日再度進場維修，遲至95年12月12日始修復完成。
    迄95年12月31日原告離場為止，除另有多項路測設施未依時
    限修復外，尚有於95年11月7 日故障之「交通管制號誌中央
    控制器」（下稱「TRCC系統」）未修復，伊為此多次函催原
    告修復，均未獲置理，祇得另行發包修復。是原告完成系爭
    工程之估驗款769 萬4,767 元及履約保證金134 萬5 千元，
    於扣除伊已給付之37萬3 千元、經兩造協商後以工程款總額
    1,401 萬2, 618元之20% 計算之逾期違約金280 萬2,524 元
    、依系爭一般規定第32條第3 項應由原告負擔之伊因另行發
    包修復系爭工程所支出之費用600 萬6,663 元後，已無餘額
    等語，資為抗辯。並聲明：(一)原告之訴駁回。(二)如受不利判
    決，願供擔保請准宣告免為假執行。
三、兩造不爭執之事實：
  (一)兩造於95年3 月23日簽訂包括系爭特訂條款之系爭契約，約
    定由原告自95年3 月1 日起至95年12月31日止承攬系爭工程
    ，工程款為1,339 萬9,270 元；嗣經三次契約變更，分別延
    展木柵段及頭城段之承攬期間至96年1 月31日止及96年2 月
    28日止，各增加工程款35萬7,374 元、12萬7,987 元及12萬
    7,987 元，合計61萬3,348 元。是經契約變更後之契約總價
    為1401萬2,618 元
  (二)原告曾給付履約保證金134萬5千元予被告。
  (三)被告無庸給付原告95年7 月份未進駐系爭工程現場維修系爭
    工程及交予原告施作之系統於停機期間之工程款。
  (四)被告已給付原告95年4月、96年1月份工程款共37萬3千元。
  (五)兩造曾就系爭工程款糾紛成立調解，協議以工程款總額之20
    %作為被告得請求之違約金上限。
四、得心證之理由：
    原告主張被告應依系爭契約給付工程款940萬6,924元，並返
    還履約保證金134萬5千元等語，惟為被告所否認，並以前揭
    情詞置辯。故本件爭點即為：(一)原告已依約完成系爭工程之
    估驗款為多少錢？(二)原告有無給付遲延之情形？被告得扣除
    多少逾期罰款？(三)被告得否以原告未依約修復系爭工程而另
    行發包所支出之多少費用，自原告之估驗款及履約保證金中
    扣除？茲分述如下：
  (一)原告已依約完成系爭工程之估驗款為多少錢？
    原告主張系爭工程之契約總價1401萬2,618 元，扣除因伊95
    年7 月未施作而無庸給付之101 萬8,508 元、伊未施作部分
    開口項目而無庸給付之321 萬4,186 元後，伊已依約完成系
    爭工程之估驗款為977 萬9,924 元等情，惟為被告所否認，
    並辯稱經扣除原告未進場維護期間之工程款、未交付予原告
    維護之材料費、未交予原告更新之工程款及設備停機期間之
    材料費後，估驗款僅有769 萬4,797 元等語。經查：
    1.依系爭契約主文約定，詳細價目表為系爭契約文件之一部
      分，且維護費用係依實際維護期間及特訂條款規定計價（
      本院卷(一)第75頁）。是應以詳細價目表作為估驗付款之依
      據。至於特訂條款一般規定第4條第2項約定之付款方式（
      本院卷(一)第85頁背面），則係被告原先預定交由原告維護
      及更新之設備實際上全部交由原告依約維護及更新時之付
      款方式，並非無論有無扣款均一律按契約總價付款甚明。
    2.系爭工程之工作項目區分為設備之「維護」及「更新」二
      大項，維護費用係以「材料費」、「人力費」、「交通費
      」、「安全衛生費」、「交通維持費」及「意外事故處理
      費」之名目估驗付款，更新費用係以「開口項目」（即實
      作計價項目）之名目估驗付款，此觀諸系爭工程合約文件
      之詳細價目表（本院卷(一)第75頁背面至第78頁正面）自明
      。
    3.稽諸系爭契約所附詳細價目表中已明確記載各項設備維護
      費用中之「材料費」，且係按該項設備之數量及維護時間
      計算，是倘原告實際維護設備之數量較原定數量少時，自
      應按詳細價目表扣款，倘原告實際維護設備之數量較原定
      數量多時，亦應按詳細價目表增加付款。至於維護費用中
      之「人力費」、「交通費」、「安全衛生費」、「通維持
      費」及「意外事故處理費」等，因係無論維護設備數量多
      寡均須支出之必要費用，故無庸扣除。亦即被告原先預定
      交由原告維護之設備，如實際上未交由原告維護，則該項
      設備之維護費用中之「材料費」即應予扣除，至於「人力
      費」、「交通費」、「安全衛生費」、「交通維持費」及
      「意外事故處理費」等則無庸扣除。是原告主張無論被告
      有無將設備交由伊維護，均應依原訂契約總價計付估驗款
      等語，尚難憑採。
    4.又因詳細價目表之備註欄中已明確記載「設備更新」（即
      開口項目）係「以實作計價」（本院卷(一)第76頁至第78頁
      正面）。故被告原先預定交由原告更新之設備，如實際上
      未交由原告更新，該項設備之更新費用亦應予扣除。此部
      分且為原告所不爭執（本院卷(二)第439頁）。
    5.依系爭一般規定第19條第4 項前段約定，設備維修，其故
      障原因係因其他相關設備故障致引起該項設備停機或被假
      設為故障情形，此故障情況須待相關設備修復後，該項設
      備之故障情形才得以解除，則自故障通知單所填具之起始
      時間起至解除時間止，如超過7 日，則自第8 日起該項設
      備之維修材料費須按日減除之。是被告已交由原告維護之
      設備，如係因其他相關設備故障導致該設備停機超過7 日
      以上之期間，該設備維護費用中之「材料費」應予扣除。
      就此，原告亦同意被告扣減交予原告施作之系統於停機期
      間之維護費用（本院卷(二)第441 頁）。
    6.另原告未按時進場維護期間，該期間之設備維護費用則應
      全部扣除，則為兩造所不爭執。
    7.綜上，系爭工程之契約總價雖為1401萬2,618 元，惟經被
      告依上開契約約定之意旨，扣除未交付予原告維護之材料
      費、未交予原告更新之工程款、設備停機期間之材料費及
      原告未進場維護期間之工程款後（本院卷(二)第403 至436
      頁估驗款明細表、交控中心減款明細表、木柵段減款明細
      表、頭城段減款明細表參照），被告辯稱原告所完成之系
      爭工程估驗款總計為769 萬4,797 元等情（本院卷(一)第22
      3 至271 頁、卷(二)第272 至334 頁估驗單及相關附件參照
      ），堪予採信。
  (二)原告有無給付遲延之情形？被告得扣除多少逾期罰款？
    被告辯稱於原告承攬期間之95年4月10日發現CMSCC系統故障
    ，卻於未依系爭特訂規定第5 條所定時限內修復完成之情況
    下，違反系爭一般規定第35條第1 項、系爭特訂規定第5 條
    之約定，自應依兩造調解結果及工程慣例，扣除以工程款總
    額1,401 萬2,618 元之20% 計算之逾期罰款280 萬2,524 元
    等情，惟為被告所否認，並以前揭情詞置辯。經查：
    1.被告於95年4月10日凌晨零時41分發現CMSCC系統故障後，
      旋即於當日零時48分製作「大故障」故障通知單發文通知
      原告，經原告受僱人翁茂煌於當日凌晨2 時15分簽收，嗣
      又先後於同年5 月1 日、6 月1 日、7 月3 日、8 月1 日
      、9 月1 日、10月2 日、11月10日、12月18日多次製發故
      障通知單予原告，並經原告受僱人簽收等情，業據被告提
      出上開故障通知單影本在卷可稽（本院卷(一)第181 至185
      頁正面、188 頁背面、190 頁正面），復為原告所不爭執
      ，堪認為真正。原告主張被告未證明伊是否確有未修復系
      爭工程及已踐行通知修復義務等語，洵不足採。
    2.兩造於系爭一般規定第19條第1 項約定：「乙方（即原告
      ）如未依『特訂規定』所定維護時限完成故障排除時，其
      逾時部分，大故障每六小時、小故障每一日按契約總價千
      分之0.5 計罰。罰款罰扣該月維護費用（如乙方因交控中
      心或木柵次控及坪林行控該月罰款罰扣總金額，超過該月
      乙方在交控中心或木柵次控或坪林行控估驗應得款，不足
      部分，逕由甲方在乙方交控中心或木柵次控或坪林行控估
      驗應得款內扣除），至扣完為止，乙方不得異議，且不免
      除乙方就此遲延所致之損害賠償責任」（本院卷(一)第88頁
      ）。惟因上開逾期罰款金額無上限之約定，而有顯失公平
      之虞，故原告向行政院公共工程委員會申請調解，請求酌
      減逾期違約金至勞務價金總額之20% （267 萬9,854 元）
      ，兩造嗣經調解成立，同意逾期罰款以契約價金總額20%
      為上限等情，亦有行政院公共工程委員會96年9 月19日工
      程訴字第09600378330 號函所附調解成立書（調0000000
      號）在卷可憑。原告既已於調解時同意以契約價金總額20
      % 作為逾期罰款上限，則其於本件又主張應以估驗款總額
      之20% 作為逾期罰款上限，業已違反禁反言及訴訟法上之
      誠信原則，自非可取。
    3.由於CMSCC 系統屬於交控中心之機房設備，依系爭特訂規
      定第5 條維護時限規定（本院卷(一)第93頁），機房設備故
      障屬於大故障，且故障時為非上班時間，是原告應於收受
      故障通知單之95年4 月10日凌晨2 時15分時起之3 小時內
      到達故障現場並開始檢修工作，並在4 小時內修復，亦即
      原告之維護時限為7 小時，應於95年4 月10日上午9 時15
      分前修復。惟原告至少在95年8 月1 日上午10時26分以前
      均未修復該系統，有前揭故障通知單可稽。依系爭一般規
      定第19 條 第1 項逾時罰則之約定，大故障逾時修復每6
      小時按契約總價千分之0.5 計罰，暫且不論其他設備逾期
      修復之情形，單僅CMSCC 系統故障遲未修復之逾期違約金
      ，至少即已超過契約總價24.4% 〔計算式：0.5/1000×4
      （1 天有4 個6小 時）×122 （共122 天）=24.4%〕。再
      依兩造調解成立之內容，即逾期罰款以契約價金總額20%
      為上限，故系爭工程逾期罰款金額應以契約總價20% 計算
      ，即2,802,524 元（計算式：14,012,618×20%=2,802,52
      4） 。是被告辯稱因原告給付遲延，伊得依系爭一般規定
      第19條第1 項約定，自原告之估驗款中扣除違約罰款2,80
      2,524 元一節，堪予認定。
    4.又系爭工程區分為泰山交控、汐五交控、木柵次控及坪林
      行控4 個主要項目，其中泰山交控及汐五交控由被告之交
      控中心管理，木柵次控由被告之木柵工務段管理，坪林行
      控由被告之頭城工務段管理等情，有被告交控中心、木柵
      工務段及頭城工務段之出工紀錄表附卷可佐（本院卷(一)第
      98至180 頁）。至於原告遲未修復之CMSCC 系統，則係位
      於被告之交控中心，故被告與原告合意延展位於木柵段與
      頭城段設備之承攬期間1 及2 個月（本院卷第389 至391
      頁），尚不足以推論原告之履約能力良好，且均已按約定
      時限完成修復工作甚明。是原告以兩造延展承攬期間為由
      ，主張伊並無逾期修復之情形等語，顯不足採。
  (三)被告得否以原告未依約修復系爭工程而另行發包所支出之多
    少費用，自原告之估驗款及履約保證金中扣除？
    按兩造於系爭一般規定第32條第1 項、第2 項、第3 項及第
    35 條 第1 項分別約定：原告無法於維護期限內修復故障（
    依被告故障通知時間起計，任一大故障超過20日無法修復）
    ，致不能符合被告對原告合理之書面指示或違反維護條款之
    規定事項，被告得以書面通知原告補正；原告應於收受前項
    通知起10日內予以改善或修復，並將結果以書面通知被告；
    如原告於收受上述通知無正當理由未能按通知行事者，被告
    得自行雇工執行原告未能執行改善事項，所需費用得自應付
    給原告之款項中扣除。且於契約有效期限內所發生之故障，
    契約雖已終止，原告仍應予以修復（本院卷(一)第89頁背面至
    90頁正面）。又依投標須知第14條第5 項、第6 項第5 款規
    定，若承包商不能如期完成履約事項時，除依契約規定辦理
    外，被告得動用履約保證金（及差額保證金）採取必要措施
    以完成履約事項或將履約保證金抵充應繳被告之罰款。被告
    辯稱原告有於契約期限屆滿前所發生之故障未予修復完成即
    逕自離場之情形，迭經催告，均未獲置理，伊祇得依約另行
    發包修復，修復費用為交控中心部分570 萬3,423 元、頭城
    工務段部分30萬3,240 元，合計600 萬6,663 元，依上開約
    定，得自原告之估驗款及履約保證金中扣除等情，為原告所
    否認，並以前揭情詞置辯。經查：
    1.被告主張之上開事實，業據其提出業主即被告、點交廠商
      即原告、點收廠商即接續承攬之臺灣通信工業股份有限公
      司三方於95年12月31日會同點交交控系統設備之點交紀錄
      （下稱「三方點交記錄」）、被告先後於96年2 月2 日、
      2 月15日、2 月26日、4 月27日、5 月8 日、5 月31日要
      求原告儘速修復之催告函、被告通知原告另行發包修復完
      成之費用應予扣抵之函文、被告給付另行發包修復工程之
      估驗款予承包廠商之函文、另行發包修復工程結算明細表
      及其結算驗收證明書為證（本院卷(一)第192 至209 、210
      至213 、214 、216 至220 頁），堪認為真正。故被告辯
      稱伊得依系爭一般規定第32條第3 項之約定，自原告之估
      驗款及履約保證金中扣除另行發包修復之費用600 萬6,66
      3 元一節，堪予採信。
    2.稽諸上開三方點交紀錄之結論載明：「本次設備點交詳如
      所附設備資料點交附件（每頁參方簽名，共計31頁，尚未
      點收設備於點收承商進場後，再由業主於恢復正常後，逐
      一點交予點收承商維護」（本院卷(一)第193 頁正面）。再
      觀諸設備點交附件上顯示多項設備狀態為「未點交」，衡
      情係因該設備尚未修復，以致未能點交予承接維護之廠商
      。足徵上開點交紀錄上顯示設備狀態為「未點交」之項目
      ，均係原交由原告維護之設備，於維護期間發生故障，須
      由原告負責修復或由被告另行發包修復之故障項目。至於
      原告提出維修報告單（本院卷(二)第341 至384 頁），僅表
      示原告有修復該部分設備，尚不足以證明原告已將全部故
      障之設備修復完成。是原告主張伊於離場前，已將承攬期
      間內系爭工程所發生之故障完全修復等語，不足採信。
    3.觀諸交控中心之另行發包修復費用570萬3,422元，係包括
      「資訊可變標誌之中央控制器即CMSCC 」及「資訊可變標
      誌即CMS 」（本院卷(一)第217 頁正面及背面）：
      (1)資訊可變標誌之中央控制器部分：
        該系統自95年4 月10日起即已故障，已如前述，且因
          原告遲遲無法修復，依原告提出之維修報告單顯示，
          迄同年9 月1 日起原告始以替代方案暫時代替運作，
          惟被告辯稱原告遲至同年12月12日始建置完成替代方
          案（被告仍於同年10月2 日、11月10日、12月18日製
          發故障通知單予原告），迄契約期滿點交時，原告仍
          未修復此項故障，此有故障通知單及三方點交紀錄在
          卷可稽（本院卷(一)第181 至185 頁正面、188 頁背面
          、190 頁正面、204 頁背面）。
        被告雖同意原告以替代方案暫代原有設備之修復，惟
          此僅為暫時之變通辦法，原有設備之故障仍須修復，
          原告之修復義務，並不因而免除，此觀諸上開三方點
          交紀錄載明「資訊可變標誌中央控制器」之設備狀態
          仍為「故障」，再參酌上開點交紀錄之結論（本院卷
          (一)第204頁背面、第193頁正面），顯見原告之前所提
          供之替代方案僅係於其無法修復期間暫時之變通辦法
          ，原有設備之故障仍須修復。原告主張兩造既已協議
          以替代方案代替CMSCC 系統之修復，伊並已完成替代
          方案之建置，被告嗣後即不得向伊請求CMSCC 系統發
          包修復之費用等語，自非可採。
      (2)資訊可變標誌部分：
        自從資訊可變標誌之中央控制器故障後，導致資訊可
          變標誌之資訊無法下載，故無從檢視資訊可變標誌有
          無故障，為兩造所不爭執。是被告辯稱伊自無從得知
          CMS 有無故障並及時據以製發故障通知單一節，堪予
          採信。
        依原告提出之維修報告單顯示，原告雖於95年9月1日
          起以替代方案暫時代替CMSCC 系統運作，惟被告辯稱
          原告遲至95年12月12日始建置完成替代方案，且仍於
          同年10月2 日、11月10日、12月18日多次製發CMSCC
          系統當機之故障通知單予原告，亦如前述，顯見原告
          縱於95年9 月1 日起以替代方案暫時代替CMSCC 系統
          運作，惟該系統仍不穩定而時有當機之情形，待系統
          穩定後，距系爭契約期滿僅剩約2 週。是兩造於契約
          期滿進行設備點交時，始發現有61座資訊可變標誌故
          障無法點交予承接之廠商進行維護，此有三方點交紀
          錄附卷足憑。
        被告就此部分雖未製發故障通知單，惟被告已先後於
          96年2 月2 日、2 月15日、2 月26日、4 月27日、5
          月8 日、5 月31日多次發函定期催告原告修復（本院
          卷(一)第210 至213 頁），自已踐行系爭一般規定第32
          條第1 項所約定通知原告修復之義務，惟原告遲未修
          復，故被告就此部分自得依同條第3 項之約定另行發
          包修復，並自應給付予原告之款項中扣除。
        又依系爭一般規定第19條第2 項之約定，違約罰款固
          應依故障通知書來計算，惟被告欲另行發包修復並自
          應給付予原告之款項中扣除，僅須踐行系爭一般規定
          第32條第1 項約定之通知義務即可，是原告主張被告
          未製發故障通知書之故障設備，不得向伊請求另行發
          包修復之費用等語，容有誤會，亦不足採。
    4.再觀諸頭城工務段之另行發包修復費用30萬3,240 元（本
      院卷(一)第219 頁背面至第220 頁背面）：
      此部分亦係於系爭契約期滿辦理點交時始發現之故障項目
      ，此由被告嗣後另行發包修復之結算明細表載明其中30萬
      3,240 元之工作項目名稱為「95年故障設備」之修復，可
      知該部分確係於原告維護期間發生之故障設備甚明。被告
      雖未及時製發故障通知單，惟其已先後於96年2 月2 日、
      2 月15日、2 月26日、4 月27日、5 月8 日、5 月31日多
      次發函定期催告原告修復（本院卷(一)第210 至213 頁），
      踐行系爭一般規定第32條第1 項所約定通知原告修復之義
      務，惟因原告亦遲未修復，故被告就此部分自得依同條第
      3 項之約定另行發包修復，並自應給付予原告之款項中扣
      除。
    5.原告主張系爭工程之詳細價目表就「資訊可變標誌」所編
      列之材料費分別僅為單價每月每個232元（室內）及927元
      （室外），而被告另行發包之工作結算明細表就「資訊可
      變標誌」之修復動輒千元至拾數萬元，應屬更換設備之費
      用，自不應由原告負擔等語。惟查：
      (1)系爭契約詳細價目表就「資訊可變標誌」之維護係按月
        分別編列「材料費」、「人力費」及「交通費」等，且
        系爭契約期間10個月，上開材料費乘以10後為每個單價
        2,320元（室內）及9,270元（室外）；至於被告另行發
        包修復之工作結算明細表，則未就「資訊可變標誌」之
        修復分別編列「材料費」、「人力費」及「交通費」等
        。
      (2)且設備維護工作，被告係將未故障之設備交由廠商維護
        ，於維護期間，可能完全不會發生故障，而無須進行修
        復工作，基於僥倖之心態，會出現多家廠商出面競標之
        情形，得標之單價自然較低，原告即係以比低價8 成更
        低之價格得標。至於設備修復工作，被告係將已故障之
        設備交由廠商修復，廠商明知必須支出之固定成本，自
        不致出現以不合理之低價競標之情形，得標之單價當然
        較高。故系爭契約之維護費用單價較低，另行發包之修
        復費用單價較高，此乃基於風險控管、成本考量與市場
        機制所產生之必然結果。原告辯稱被告另行發包修復單
        價過高等語，洵不足採。
      (3)另觀諸被告另行發包之結算驗收證明書、結算明細表及
        發款通知（本院卷(一)第216至220頁正面），均明確記載
        係設備修復，而非設備更新，益足證原告主張上開另行
        發包費用係用於設備更新等語，顯非事實。
    6.原告又主張被告另行發包之工作結算明細表與系爭工程項
      目及被告製發之故障通知單不同等語。惟查，上開工作結
      算明細表上之工作項目為「資訊可變標誌修復部分（CMS
      ）」、「中央控制器修復部分（CMSCC） 」、「CMS （即
      資訊可變標誌）」、「BOS （即匝道管制號誌）」、「CS
      LS（即速限可變標誌）」、「LCS （即車道管制號誌）」
      、「VD（即車輛偵測器）」（本院卷(一)第217 頁正、反面
      ），均係系爭契約詳細價目表上之工作項目（本院卷(一)第
      76至78頁），且除CMSCC 系統外，其餘另行發包修復之項
      目，均係點交時始發現之故障設備，已如前述，自不得謂
      被告僅能另行發包修復有製發故障通知單之設備。是原告
      所述上情，自非可取。
    7.原告復主張被告另行發包修復之項目，恐係96年3月1日至
      96年7 月16日間故障設備之修復費用等語。惟查，被告於
      系爭契約期滿當日即將設備維護工作發包給臺灣通信工業
      股份有限公司接手，此有上開三方點交紀錄可稽。至於原
      告經催告未修復之設備，被告則係另行發包予駿橋企業有
      限公司及聯合光纖通信股份有限公司負責修復，亦有被告
      給付另行發包修復工程之估驗款予承包廠商之函文、另行
      發包修復工程結算明細表及其結算驗收證明書附卷足憑（
      本院卷(一)第216 至220 頁）。故原告所陳上情，亦不足取
      。
    8.按系爭一般規定第1條第2項約定「本契約不包括自然災害
      、交通事故及第三者所造成故障之修復」（本院卷(一)第85
      頁正面）。係屬原告免責之除外條款，自應由原告舉證證
      明，原告既無法舉證免責，即應負修復之責。是原告另主
      張被告應舉證證明另行發包修復之故障非由自然災害、交
      通事故及第三者所造成，始屬原告應負責維護之責任範圍
      等情，亦有誤會，亦不足採。
  (四)綜上所述，原告已完成系爭工程之估驗款為769萬4,797元，
    加上履約保證金134 萬5 千元，扣除已付37萬3 千元工程款
    、逾期罰款280 萬2,524 元及被告另行發包修復費用600 萬
    6,663 元後，已無餘額（計算式：7,694,797+1,345,000-37
    3,000- 2,802,524-6,006,663= -142,390）。從而，原告依
    系爭契約關係，訴請被告給付工程款940 萬6,924 元，並返
    還履約保證金134 萬5 千元，即屬無據。為無理由，應予駁
    回。原告之訴既經駁回，其假執行之聲請亦失所附麗，應併
    予駁回。
五、本件訴訟費用額確定為13萬1,856 元（即原告預繳之第一審
    裁判費13萬1,856元），並應由原告負擔。
六、本件判決基礎已臻明確，兩造其餘之攻擊防禦方法及訴訟資
    料經本院斟酌後，核與判決不生影響，無一一論述之必要，
    併予敘明。
據上論結，原告之訴為無理由，依民事訴訟法第78條、第87條第
1項，判決如主文。
中    華    民    國    98    年    2     月    2     日
                  民事第二庭  法  官  張國勳
以上正本證明與原本無異。
如對本判決上訴，應於判決送達後20日內向本院提出上訴狀。
中    華    民    國    98    年    2     月    4     日
                              書記官  周玉惠


司法院資訊處製作；財團法人民間司法改革基金會備份。
